【裁判字號】    97,訴,1223
【裁判日期】    971031
【裁判案由】    給付股權轉讓金
【裁判全文】
臺灣桃園地方法院民事判決      九十七年度訴字第一二二三號
原      告  戊○○
            甲○○
共      同
訴訟代理人  孔令則  律師
共      同
複  代理人  吳保仁  律師
被      告  丙○○
            乙○○
            丁○○
共      同
訴訟代理人  邱清銜  律師
上列當事人間請求給付股權轉讓金事件，於民國九十七年十月十
四日言詞辯論終結，本院判決如下：
    主      文
原告之訴及其假執行之聲請均駁回。
訴訟費用由原告負擔。
    事實及理由
一、原告主張：原告於民國八十二年間各出資新臺幣（下同）一
    百二十萬元，與被告丁○○及訴外人陳聰明（已歿）、陳文
    川共同成立凱成工業股份有限公司（下稱凱成公司），並以
    陳聰明為負責人而完成設立登記。嗣因理念不合，全體股東
    與被告丙○○、乙○○於八十九年六月二十八日達成協議如
    下：原告戊○○原出資一百二十萬元，現轉讓九十萬元由被
    告丙○○承受，轉讓三十萬元由陳聰明承受；原告甲○○原
    出資一百二十萬元，現轉讓九十萬元由被告乙○○承受，轉
    讓三十萬元由丁○○承受。上開人等並簽立一紙凱成公司股
    東同意書（下稱系爭同意書）以資為憑，凱成公司亦於八十
    九年七月三日完成出資額變更登記。復因陳聰明已歿，被告
    三人既均未辦理拋棄繼承，自須就陳聰明所應給付原告上開
    轉讓股權之轉讓金，負連帶清償責任。詎原告於九十七年四
    月間，以存證信函（下稱系爭存證信函）催告被告給付上開
    轉讓金，被告卻委請律師發函原告否認上情，而稱原告係與
    陳聰明協議拋棄一切股份。另系爭存證信函所載二百八十五
    萬元，與系爭同意書所載二百四十萬元間數額之出入，乃因
    八十八年十月十日原告要求退股時，陳聰明表示因凱成公司
    帳目複雜、一時無法釐清，乃遷延至八十九年六月二十八日
    折衷以原告最初出資額二百四十萬元作為轉讓股權之價金。
    又依原告於八十八年十月十一日書立之退股協議切結書（下
    稱系爭退股切結書）文義，原告僅係退出凱成公司之經營，
    而非退股；若係退股，亦持有凱成公司股份之原告甲○○為
    何未一併簽署系爭退股切結書。綜上，原告爰依買賣股權契
    約法律關係提起本件訴訟，並聲明：被告丙○○應給付原告
    戊○○九十萬元，被告丙○○、乙○○、丁○○應連帶給付
    原告戊○○三十萬元，及均自起訴狀繕本送達被告翌日起至
    清償日止，按年息百分之五計算之利息；被告乙○○（原告
    誤繕為丙○○，應予更正）應給付原告甲○○九十萬元，被
    告丁○○應給付原告丁○○三十萬元，及均自起訴狀繕本送
    達被告翌日起至清償日止，按年息百分之五計算之利息；願
    供擔保，請准宣告假執行。
二、被告則以：凱成公司於八十八年間負擔鉅額債務，縱不計一
    般民間借貸欠負額度，仍有客票融資債務二百萬元、銀行債
    務四百萬元；而原告於八十八年八月十二日書立切結書承諾
    負責清償上開債務。另凱成公司簽發票據所應負債務，迄八
    十八年十二月已達六百一十四萬六千元，凱成公司於同年十
    月至十二月間，乃持所收貨款支票逕向銀行辦理客票融資，
    或請客戶支付現金以便周轉；當時一般民間借款有匯款記錄
    可查者，即達三百一十萬元。上述情事在在足證凱成公司斯
    時財務狀況不佳。原告因不堪凱成公司虧損而欲脫免責任所
    書立之系爭退股切結書，內容略以：切結原告完全退股，爾
    後凱成公司業務、財務負債與渠等無關，全由陳聰明負責。
    另系爭同意書係陳聰明因原告切結退股，而交代被告丁○○
    委由會計師事務所繕打之制式文件，以被告保管之凱成公司
    股東印章蓋印後送件辦理股權變動登記；故系爭同意書不足
    以證明兩造與陳聰明等人間有給付轉讓股權價金之協議。既
    原告係自願退股，且未與被告、陳聰明等達成給付轉讓股權
    價金之協議，則原告基何理由於多年後要求被告給付退股金
    。又系爭存證信函、系爭同意書上所載金額不同（分別為二
    百八十五萬元、二百四十萬元），亦足證兩造與陳聰明等人
    間根本無買賣股權之協議等語資為抗辯，並聲明：原告之訴
    與假執行聲請均駁回。
三、兩造不爭執事項
    被告丙○○、乙○○與丁○○係被繼承人陳聰明之繼承人，
    而原告二人於八十二年間與陳聰明、陳文川與被告丁○○各
    以出資一百二十萬元（除陳文川外）、二十萬元以共同設立
    凱成公司。嗣於八十九年六月二十八日經全體公司股東同意
    ，原告戊○○將其出資額九十萬元、三十萬元分別轉讓予被
    告丙○○、陳聰明；原告甲○○則將其出資額九十萬元、三
    十萬元分別轉讓予被告乙○○、丁○○後，凱成公司並於八
    十九年七月三日完成出資額變更登記。
四、原告主張前項不爭執事項所示之股份轉讓，係原告與第三人
    陳聰明、被告乙○○、丁○○合意以二百四十萬元之代價出
    售等情，業為被告所否認，並以事實及理由欄二所載等語置
    辯，經查：
（一）按「稱買賣者，謂當事人約定一方移轉財產權於他方，他
      方支付價金之契約」；「本節規定，於買賣契約以外之有
      償契約準用之。」，民法第三百四十五條第一項、第三百
      四十七條本文規定可參。又按民事訴訟法第二百七十七條
      前段規定：「當事人主張有利於己之事實者，就其事實有
      舉證之責任。」；而民事訴訟如係由原告主張權利者，應
      先由原告負舉證之責，若原告先不能舉證，以證實自己主
      張之事實為真實，則被告就其抗辯之事實，縱令不能舉證
      ，或其所舉證尚有疵瑕，亦應駁回原告之請求。另當事人
      所提出供法院認定事實之證據，雖不以直接證據為限，間
      接證據亦包括在內，然無論直接或間接證據，其為訴訟上
      之證明，必須於通常一般之人均不致有所懷疑，得確信其
      為真實之程度者，始得據為提出該證據之一造之有利認定
      。本件原告上開主張，即為被告所否認，揆諸上開說明，
      自應由原告負擔舉證之責，合先敘明。
（二）原告就其主張，固提出凱成公司變更登記事項卡及凱成公
      司股東同意書影本各乙紙為證，惟上開書證，充其量僅能
      證明凱成公司全體股東於八十九年六月二十八日同意：原
      告戊○○將其出資額九十萬元、三十萬元分別轉讓予被告
      丙○○、陳聰明；原告甲○○則將其出資額九十萬元、三
      十萬元分別轉讓予被告乙○○、丁○○等情，且凱成公司
      並於八十九年七月三日就上開股份移轉情事，完成出資額
      變更登記爾，要和原告與訴外人陳聰明、被告丁○○、乙○○間就上開股份移轉是否係有償之合意無涉。此外，原
      告復未就其前揭待證事項提出其他積極事證以實其說，其
      空言主張，自難採信。
五、綜上所述，原告不能證明其主張為真實，則其依股份轉讓及
    繼承之法律關係，請求被告丙○○應給付原告戊○○九十萬
    元，被告丙○○、乙○○、丁○○應連帶給付原告戊○○三
    十萬元，及均自起訴狀繕本送達被告翌日起至清償日止，按
    年息百分之五計算之利息；被告乙○○應給付原告甲○○九
    十萬元，被告丁○○應給付原告丁○○三十萬元，及均自起
    訴狀繕本送達被告翌日起至清償日止，按週年利率百分之五
    計算之利息云云，為無理由，應予駁回。又原告之訴既經駁
    回，則其假執行之聲請，即失所附麗，應併予駁回；另本件
    事證已臻明確，兩造其餘攻擊防禦方法，核與本案事實無影
    響，爰不擬一一論駁，附此敘明。
據上論結，本訴原告之訴為無理由，爰依民事訴訟法第七十八條
，判決如主文。
中    華    民    國  九十七  年   十   月   三十一   日
                          民事第二庭  法  官  石有為
以上正本係照原本作成
如對本判決上訴，須於判決送達後二十日內向本院提出上訴狀
                                      書記官  劉寶霞
中    華    民    國  九十七  年   十   月   三十一   日


司法院資訊處製作；財團法人民間司法改革基金會備份。
